【裁判字號】    95,上訴,766
【裁判日期】    950601
【裁判案由】    妨害自由等
【裁判全文】
臺灣高等法院刑事判決                 95年度上訴字第766號
上  訴  人  台灣台北地方法院檢察署檢察官
上  訴  人
即  被  告  甲○○
選任辯護人  孫劍履律師
上列上訴人因被告妨害自由等案件，不服臺灣臺北地方法院94年
度訴字第1445號，中華民國95年1月24日第一審判決（起訴案號
：臺灣臺北地方法院檢察署94年度調偵字第368號）提起上訴，
本院判決如下：
    主  文
上訴駁回。
    事  實
一、甲○○與乙○○因工程款糾紛，於民國93年7月5日上午11時
    許，在公證人陳金爐位於台北市○○街236號3樓之辦公室內
    協調，雙方因認知差距發生爭執衝突，詎甲○○與乙○○分
    別基於傷害人身體之犯意，互相毆打，致甲○○受傷（乙○
    ○傷害罪經判處拘役三十日確定）。雙方談判破裂後，甲○
    ○乃以行動電話聯繫友人，並先行離去，約15分鐘後即同日
    上午11時20分許，乙○○方離開上址辦公室；詎甲○○承上
    接續傷害之犯意，夥同四名姓名年籍不詳之成年男子，共同
    基於剝奪人之行動自由與妨害人行使權利及傷害人身體之犯
    意聯絡，在台北市○○街163號前等候乙○○，迨乙○○步
    行至該處後，由上開四名姓名年籍不詳之成年男子，將乙○
    ○雙手架住強押至同街167巷口，而剝奪乙○○之行動自由
    ，甲○○先以腳踹踢乙○○，上開四名姓名年籍不詳之成年
    男子再徒手毆打乙○○約3、4分鐘，致乙○○受有左臉（眼
    眶周圍）挫傷、頭部外傷及兩前臂挫傷、擦傷等傷害後始離
    去。
二、案經乙○○訴由台北市政府警察局萬華分局報告台灣台北地
    方法院檢察署檢察官偵查起訴。
    理  由
一、訊據上訴人即被告甲○○矢口否認有何妨害自由及傷害犯行
    ，辯稱：當天在陳金爐辦公室，因其講了一句話，乙○○聽
    不下去，就起身以拳頭打其頭部，其沒有回手，之後其到樓
    下稍做休息，有遇到乙○○下樓，其問他為何要毆打其本人
    後，就離開現場，並未毆打乙○○或妨害自由云云。經查：
  (一)甲○○與乙○○於93年7月5日上午11時許，在公證人陳金爐
    位於台北市○○街236號3樓之辦公室內，互相毆打之事實，
    業據證人陳金爐於偵查中及原審審理時證述屬實（見94年調
    偵字第202號卷第15頁、原審卷第10、11頁，證人陳金爐此
    部分偵查中陳述依刑事訴訟法第159條之1第2項有證據能力
    ，併予說明），被告夥同四名姓名年籍不詳之成年男子，將
    乙○○由台北市○○街163號前強押至同街167巷口，並予以
    毆打成傷之事實，亦經證人乙○○於原審審理時證述明確（
    見原審卷第6至10頁）；復有國泰綜合醫院甲種診斷證明書1
    份及相片6張附卷可稽（見94年偵字第1216號卷第31頁至第
    36頁）。
  (二)乙○○離開陳金爐辦公室時，尚無左眼眶明顯之傷勢，已據
    證人陳金爐於原審審理時證述在卷（見本院95年1月10日筆
    錄第48頁、第49頁），乙○○於被告先離開陳金爐辦公室後
    仍在該處等過了約15鐘始下樓，卻與被告在對街騎樓碰面等
    情，為被告所是認（見本院95年5月18日審理筆錄），乙○
    ○受傷後即前往醫院就醫，受有如事實欄所示之傷害，有國
    泰綜合醫院診斷書附卷可稽，核與乙○○對其傷害情節及受
    傷情狀相符；足見乙○○左眼傷勢係下樓後始造成。證人陳
    金爐證述被告與乙○○於其辦公室內互毆等語，及乙○○證
    述其遭被告與四名男子強押並毆打成傷等語，堪予採信，被
    告確有傷害及妨害自由行為，至為明灼。被告所辯，無非避
    就之詞，要無足取。本件事證明確，被告犯行堪以認定。至
    被告辯護人聲請傳訊證人吳佩珠，以證明被告於案發當日上
    午11時左右已回到升皇公司（設於永和市○○路），不可能
    強押、傷害乙○○乙節，惟查被告與乙○○於當日11時15分
    許，乙○○下樓後仍在對面騎樓碰面等情，已如上述，足見
    是時被告並無回到升皇公司之可能，所請傳訊證人吳佩珠，
    核無必要，附此敘明。
二、核被告所為，係犯刑法第302條第1項以非法方法剝奪人之行
    動自由罪、同法第277條第1項傷害罪。被告先後毆打乙○○
    之行為，係基於同一傷害犯意下之接續行為，僅侵害一個法
    益，只論以一罪。被告與四名姓名年籍不詳之成年男子間，
    就93年7月5日上午11時20分所發生之以非法方法剝奪人之行
    動自由及傷害犯行，具有犯意聯絡及行為分擔，為共同正犯
    。被告所犯剝奪人之行動自由罪及傷害罪間，有方法結果之
    牽連關係，應依刑法第55條規定，從較重之剝奪人之行動自
    由罪處斷。
三、原審以被告犯罪事證明確，適用刑法第28條、第302條第1項
    、第277條第1項、第55條、第41條第1項前段，罰金罰鍰提
    高標準條例第1條前段、第2條之規定，並審酌被告犯罪動機
    係因工程款糾紛發生衝突受傷，為求報復始夥同四名姓名年
    籍不詳之成年男子強押、毆打乙○○，及其犯罪之方法、目
    的、手段，犯罪所生之危害，與剝奪乙○○行動自由之時間
    非長，及犯罪後否認犯行之態度等一切情狀，量處有期徒刑
    6月，並諭知如易科罰金，以300元折算壹日之折算標準。核
    其認事用法尚無不合，量刑亦甚妥適。檢察官上訴以量刑過
    輕，及被告上訴否認犯罪，而指摘原判決不當，均無理由，
    應予駁回。
據上論斷，應依刑事訴訟法第368條，判決如主文。
本案經檢察官曾忠已到庭執行職務。
中    華    民    國    95    年    6     月    1     日
                  刑事第二十庭審判長法  官  尤豐彥
                                    法  官  張明松
                                    法  官  魏新國
以上正本證明與原本無異。
如不服本判決，應於收受送達後十日內向本院提出上訴書狀，其
未敘述上訴之理由者並得於提起上訴後十日內向本院補提理由書
（均須按他造當事人之人數附繕本）。
                                    書記官  何子傑
中    華    民    國    95    年    6     月    1     日
附錄本案論罪科刑法條：
刑法第302條第1項
私行拘禁或以其他非法方法，剝奪人之行動自由者，處五年以下
有期徒刑、拘役或三百元以下罰金。
刑法第277條第1項
傷害人之身體或健康者，處三年以下有期徒刑、拘役或一千元以
下罰金。


司法院資訊處製作；財團法人民間司法改革基金會備份。
